臺灣板橋地方法院刑事判決　　　　　　 100年度訴字第2830號
公　訴　人　臺灣板橋地方法院檢察署檢察官
被　　　告　王鴻志
上列被告因違反毒品危害防制條例案件，經檢察官提起公訴（10
0 年度毒偵字第7174號），被告於準備程序進行中就被訴事實為
有罪之陳述，本院合議庭裁定由受命法官獨任進行簡式審判程序
並判決如下：
    主  文
王鴻志施用第二級毒品，累犯，處有期徒刑伍月。又施用第一級
毒品，累犯，處有期徒刑拾壹月。應執行有期徒刑壹年貳月。
    事  實
一、王鴻志前於(一)民國89年間，因施用第一級毒品案件，經本院
    以89年度毒聲字第2911號裁定送觀察勒戒後，認有繼續施用
    毒品傾向，復由本院以89年度毒聲字第3294號裁定施以強制
    戒治，於89年12月20日停止戒治出所，所餘戒治期間付保護
    管束，惟於保護管束期間有違反保護管束應遵守事項情節重
    大，復經本院以90年度毒聲字第1891號裁定撤銷停止戒治，
    令入戒治處所施以強制戒治，於90年10月26日強制戒治期滿
    執行完畢，並由臺灣板橋地方法院檢察署檢察官以90年度戒
    毒偵字第746 號為不起訴處分確定；(二)93年間，因施用第一
    級、第二級毒品案件，經本院以93年度訴字第304 號判決判
    處有期徒刑10月、4 月，應執行有期徒刑1 年確定，於94年
    5 月31日縮刑期滿執行完畢；(三)95年間，因施用第一級毒品
    案件，經本院以95年度訴字第1004號判決判處有期徒刑1 年
    確定，於96年7 月11日縮刑期滿執行完畢；(四)98年間，因施
    用第一級毒品案件，經本院以98年度訴字第321 號判決判處
    有期徒刑9 月確定，上訴後經臺灣高等法院以98年度上訴字
    第1698號、最高法院以98年度臺上字第4277號判決駁回上訴
    確定，於99年6 月8 日縮刑期滿執行完畢（於本件構成累犯
    ）。詎其仍不知悔改，於前揭觀察勒戒、強制戒治執行完畢
    釋放後，復基於施用第二級毒品甲基安非他命之犯意，於10
    0 年8 月26日某時許，在新北市○○區○○路61之2 號5 樓
    住處內，以將第二級毒品甲基安非他命置於玻璃球吸食器（
    未扣案）內燒烤後，吸食煙氣之方式，施用甲基安非他命1
    次；復另行起意，基於施用第一級毒品海洛因之犯意，於10
    0 年8 月28日22時許，在上址，以將第一級毒品海洛因摻水
    置於針筒（未扣案）內，注射身體之方式，施用海洛因1 次
    ；嗣於100 年8 月29日19時30分許，在新北市○○區○○街
    53號前，因警方執行取締酒駕勤務實施盤查而查獲，經其同
    意後採集尿液檢體，經送驗結果呈嗎啡、可待因及甲基安非
    他命陽性反應，始悉上情。
二、案經新北市政府警察局三峽分局移送臺灣板橋地方法院檢察
    署檢察官偵查起訴。
    理  由
一、按除被告所犯為死刑、無期徒刑、最輕本刑為3 年以上有期
    徒刑之罪或高等法院管轄第一審案件者外，於前條第1 項程
    序進行中，被告先就被訴事實為有罪之陳述時，審判長得告
    知被告簡式審判程式之旨，並聽取當事人、代理人、辯護人
    及輔佐人之意見後，裁定進行簡式審判程式，刑事訴訟法第
    273 條之1 第1 項定有明文。本件被告王鴻志所犯毒品危害
    防制條例第10條第1 、2 項之施用第一、二級毒品罪，均非
    屬最輕本刑為3 年以上有期徒刑之罪，且被告王鴻志於本院
    100 年12月28日準備程式進行中，均就被訴之事實為有罪之
    陳述，經審判長告知被告簡式審判程式之旨後，被告及公訴
    人均同意改依簡式審判程式審理，本院合議庭乃依上揭規定
    ，裁定本件由受命法官獨任進行簡式審判程式，合先敘明。
二、前開犯罪事實，業據被告王鴻志坦承不諱，又其於經警查獲
    後所採集之尿液檢體，經臺灣檢驗科技股份有限公司以氣相
    層析質譜儀法鑑定結果，呈鴉片類（嗎啡、可待因）及安非
    他命類（甲基安非他命）陽性反應，有應受尿液檢驗人尿液
    檢體採集送驗紀錄表（尿液檢體編號：Ｚ000000000000 ）及
    該公司出具之濫用藥物檢驗報告（報告日期：2011/9/13 ，
    報告編號：UL/2011/00000000）各1 份附卷可稽（按施用海
    洛因後，係以嗎啡、可待因型態自尿液排出），足認被告自
    白均與事實相符，堪予採信。
三、按92年7 月9 日新修正之毒品危害防制條例刪除二犯及三犯
    之規定，一改修法前繁雜之處遇程式，僅將施用毒品者簡化
    區分為初犯、再犯，並認施用毒品者係屬病患性犯人，以觀
    察、勒戒戒除其身癮，並以強制戒治去除其心癮。經觀察、
    勒戒或強制戒治執行完畢釋放後，若係5 年後再犯該條例第
    10條施用毒品罪者，與同條例第20條第1 項、第2 項關於「
    初犯」之處理方式相同，檢察官應先聲請法院裁定令被告入
    勒戒處所觀察、勒戒，並視有無繼續施用毒品傾向，決定應
    予釋放、為不起訴之處分，或應聲請法院裁定令入勒戒處所
    強制戒治；若係5 年內「再犯」同條例第10條施用毒品罪者
    ，依同條例第23條第2 項規定，檢察官則應依法追訴。觀諸
    該條例第23條第3 項之修正理由：「觀察、勒戒或強制戒治
    5 年後再犯者，顯見前所實施之觀察、勒戒或強制戒治已足
    以遮斷其施用毒品之癮，為期自新及協助其戒除毒癮，對此
    5 年後再犯者，爰明定仍適用初犯之規定，先經觀察、勒戒
    、強制戒治之程式。」及同條例第23條第2 項之修正理由：
    「為配合簡化施用毒品犯之刑事處遇程式，並鑑於經觀察、
    勒戒或強制戒治執行完畢釋放後5 年內再犯者，其再犯率甚
    高，原據以實施之觀察、勒戒及強制戒治既已無法收其實效
    ，自應施以刑事處遇。」顯然如施用毒品者係前經觀察、勒
    戒或強制戒治等治療程式執行完畢5 年後，始再施用毒品之
    「初犯」，因前所執行之觀察、勒戒或強制戒治已足收戒除
    毒癮之效，自應重新執行觀察、勒戒或強制戒治等治療程式
    ，並於治療程式執行完畢後，由檢察官為不起訴處分，毋庸
    對之追訴處罰；反之，在「再犯」之情形，因其先前所為治
    療程式顯未能收戒斷毒癮之效，且考量施用毒品者之再犯率
    偏高，乃簡化其刑事處遇程式，而逕予追訴處罰，不再施以
    治療程式。參酌上開立法理由，修正毒品危害防制條例就施
    用毒品者，祇於「初犯」及「5 年後再犯」二種情形，有其
    追訴條件之限制，即須於初犯經觀察、勒戒或強制戒治釋放
    後，5 年內均無施用毒品之行為，始能認其前所實施之觀察
    、勒戒或強制戒治已足遮斷毒癮，而得於5 年後再犯時，再
    予適用初犯之規定，重行觀察、勒戒等程式。倘5 年內已經
    再犯，被依法追訴處罰，縱其第3 次（或第3 次以上）施用
    毒品之時間在初犯釋放5 年以後，即與「5 年後再犯」之情
    形有別，且因已於「5 年內再犯」，顯見其再犯率甚高，原
    實施觀察、勒戒或強制戒治，已無法收其實效，而無5 年戒
    斷期之存在，自無再經觀察、勒戒及強制戒治之必要，應由
    檢察官逕行起訴，始符新法修正之本旨。經查，被告前於89
    年間，因施用第一級毒品案件，經本院以89年度毒聲字第29
    11號裁定送觀察、勒戒後，認有繼續施用毒品傾向，復由本
    院以89年度毒聲字第3294號裁定施以強制戒治，於89年12月
    20日停止戒治出所，所餘戒治期間付保護管束，惟又經本院
    撤銷停止戒治，令入戒治處所施以強制戒治，於90年10月26
    日強制戒治期滿執行完畢，並由臺灣板橋地方法院檢察署檢
    察官以90年度戒毒偵字第746 號為不起訴處分確定；93年間
    ，因施用第一級、第二級毒品案件，經本院以93年度訴字第
    304 號判決判處有期徒刑10月、4 月，應執行有期徒刑1 年
    確定，於94年5 月31日縮刑期滿執行完畢，有臺灣高等法院
    被告前案紀錄表1 份附卷可參，其於5 年內再犯毒品危害防
    制條例第10條之罪，與毒品危害防制條例第23條第2 項之起
    訴條件符合。綜上，本案事證明確，被告前開犯行堪以認定
    ，應予依法論科。
四、核被告王鴻志所為，係犯毒品危害防制條例第10條第1 項之
    施用第一級毒品罪及同條第2 項之施用第二級毒品罪。被告
    施用前持有海洛因、甲基安非他命之低度行為，分別為施用
    之高度行為所吸收，均不另論罪。被告所犯前開2 罪間，犯
    意各別，行為互殊，應分論併罰。又被告前因施用毒品經觀
    察勒戒、強制戒治執行完畢及法院判處罪刑確定之紀錄，有
    臺灣高等法院被告前案紀錄表1 份在卷可參，其於有期徒刑
    執行完畢後5 年以內，因故意再犯本件有期徒刑以上之罪，
    均應依刑法第47條第1 項之規定加重其刑。爰審酌被告前有
    施用毒品前科，有前開前案紀錄表可參，未思改過自新，再
    犯本件施用毒品案件顯然先前所受保安處分及刑之宣告、執
    行，均未收矯治、警惕之效，被告既無確實戒毒之決心，已
    難自拔，自應施以相當之刑罰，以期收教化之功能，兼衡其
    自知事證明確而坦承施用犯行，且其施用毒品犯行所生危害
    ，主要以自戕身心健康為主，對於他人生命、身體、財產等
    法益，尚未查得重大直接危害等一切情狀，分別量處如主文
    所示之刑，並定其應執行刑，以示懲儆。至被告為前揭犯行
    所使用之玻璃球吸食器、注射針筒並未扣案，且經被告陳明
    該物業已丟棄等語在卷（見本院卷第21頁反面），遍查全卷
    既無證據資料足資證明前開物品仍現實存在，又該物品亦非
    屬違禁物或本院應義務沒收之物，故為免造成執行困難，爰
    不予宣告沒收，附此敘明。
據上論斷，應依刑事訴訟法第273 條之1 第1 項、第299 條第1
項前段，毒品危害防制條例第10條第1 項、第2 項，刑法第11條
前段、第47條第1 項、第51條第5 款，判決如主文。
本案經檢察官高智美到庭執行職務。
中    華    民    國   100    年    12    月    30    日
                  刑事第二十庭  法  官  傅明華
以上正本證明與原本無誤。
如不服本判決，應於送達後10日內敘明上訴理由，向本院提出上
訴狀，上訴於本院第二審合議庭 (應附繕本) 。其未敘述上訴理
由者，應於上訴期間屆滿後20日內向本院補提理由書「切勿逕送
上級法院」。
                                書記官  蔡一如
中    華    民    國   100    年    12    月    30    日
附錄本案論罪科刑法條全文：
毒品危害防制條例第10條
施用第一級毒品者，處 6 月以上 5 年以下有期徒刑。
施用第二級毒品者，處 3 年以下有期徒刑。